最高法院刑事判決　　　　　　　九十四年度台非字第一二八號
　　上　訴　人　最高法院檢察署檢察總長
　　被　　　告　甲○○
　　　　　　　　　　　　樓
　　　　　　　　　　　　111.
上列上訴人因被告違反毒品危害防制條例案件，對於台灣高等法
院中華民國九十二年十月八日第二審確定判決（九十二年度上更
(一)字第四二六號，起訴案號：台灣板橋地方法院檢察署九十年度
偵字第一０七九八、一二００五號），認為違法，提起非常上訴
，本院判決如下：
    主  文
上訴駁回。
    理  由
非常上訴理由稱：「按憲法第十六條保障人民之訴訟權，就刑事
被告而言，包含其在訴訟上應享有充分之防禦權。刑事被告詰問
證人之權利，即屬該等權利之一，且屬憲法第八條第一項規定『
非由法院依法定程序不得審問處罰』之正當法律程序所保障之權
利。為確保被告對證人之詰問權，證人於審判中，應依法定程序
，到場具結陳述，並接受被告之詰問，其陳述始得作為認定被告
犯罪事實之判斷依據。刑事審判上之共同被告係為訴訟經濟等原
因，由檢察官或自訴人合併或追加起訴，或由法院合併審判所形
成，其間各別被告及犯罪事實仍獨立存在。故共同被告對其他共
同被告之案件而言，為被告以外之第三人，本質上屬於證人，自
不能因案件合併關係而影響其他共同被告原享有之上開憲法上權
利。司法院大法官會議釋字第五八二號解釋著有明文。經查本件
被告甲○○與共同被告許阿威原不相識，固經由共同被告陳泰鴻
居中協調，始由許阿威駕駛「寶龍號」漁船運輸第二級毒品安非
他命進入台灣地區等情，為原確定判決所認定之事實；然查原確
定判決認被告甲○○與許阿威、陳泰鴻共同運輸毒品，係以共同
被告陳泰鴻、許阿威在警詢時及偵查中之供述為據，本為審判外
之陳述，而原確定判決既以該二名共同被告之供述為不利被告甲
○○之認定，參照上述司法院大法官會議解釋意旨，自應在法院
審理時，令共同被告陳泰鴻、許阿威以證人身分具結，並由被告
甲○○加以詰問，以補正證據能力，然而遍查全卷，台灣高等法
院審理本案時，並未使被告甲○○有機會以詰問證人程序詰問共
同被告陳泰鴻、許阿威等人，且當時刑事訴訟法第一六六條第二
項亦有規定關於證人詰問之順序，原確定判決捨此而不為，其採
證程序已有違法；亦即不論共同被告陳泰鴻、許阿威所言如何，
渠等在審判外之陳述已無證據能力，且又未經合法調查，原確定
判決遽採信共同被告陳泰鴻、許阿威在警詢及偵查中之供述作為
不利被告甲○○之認定，已與刑事訴訟法第一五五條第二項之規
定相左，而有同法第三七八條之違背法令。案經確定，且不利於
被告甲○○，爰依刑事訴訟法第四四一條、第四四三條提起非常
上訴，以資救濟。」等語。
本院按：刑事訴訟法第一百五十九條之一第二項及第一百五十九
條之二分別規定：被告以外之人於偵查中向檢察官所為之陳述，
除顯有不可信之情況者外，得為證據；被告以外之人於檢察事務
官、司法警察官或司法警察調查中所為之陳述，與審判中不符時
，其先前之陳述具有較可信之特別情況，且為證明犯罪事實存否
所必要者，得為證據。又取捨證據與認定事實乃事實審法院職權
之行使，其對證據證明力所為之判斷，倘不違反採證法則，即難
指為違背法令。本件原確定判決雖以共犯陳泰鴻、許阿威在警詢
及檢察官偵查時之供述採為不利被告甲○○之認定之一，但其中
共犯許阿威已經第一審判刑確定，故原審前審審理時係依證人之
程序傳訊許阿威，依法命其具結陳述後，並予被告甲○○詰問之
機會，嗣原審審理時，並再提示許阿威之前開供述筆錄及要旨，
由被告甲○○依法辯論，有原審前審九十二年三月六日及同年九
月二十四日審判筆錄在卷可按（見原審上訴卷(二)第二四七至二五
二頁、原審卷第二六六頁），原判決審酌後認證人許阿威於檢察
官、司法警察官中所為之陳述，雖與審判中不符，惟其先前之陳
述具有較可信之特別情況，採用其於檢察官、司法警察官中所為
之陳述為證據，即不能指為違法。非常上訴意旨指稱，許阿威此
部分供述無證據能力，且未經合法調查，不得作為證據云云，容
有誤會。至於司法院大法官釋字第五八二號解釋意旨，係指未使
共同被告立於證人之地位而為陳述，而逕以其依共同被告身分所
為之陳述，採為不利其他共同被告之證據而言，與本件許阿威部
分業經依證人程序處理者，迥然有別。再刑事訴訟法第一百五十
九條第一項雖規定，被告以外之人於審判外之言詞或書面陳述，
除法律有規定者外，不得作為證據。惟同法第一百五十九條之五
第二項已規定，當事人、代理人或辯護人於法院調查證據時，知
有第一百五十九條第一項不得為證據之情形，而未於言詞辯論終
結前聲明異議者，視為有前項之同意（指同條第一項之同意作為
證據）。此乃第一百五十九條第一項所規定，得作為證據之例外
規定之一。原判決固以證人陳泰鴻在警詢及檢察官偵查時之供述
採為證據之一，但已敘明該供述應可採信之理由，且被告甲○○
及其選任辯護人於原審法院調查上開證據時，已知有前揭情形，
非但未於言詞辯論終結前聲明異議，嗣於審判長訊以有無證據請
求調查時，仍明白表示並無應調查之證據，有其九十二年九月二
十四日審判筆錄在卷可憑（見原審更(一)卷第二六八至二六九頁、
二七二頁），依前揭規定，應視為同意作為證據，陳泰鴻於警詢
及檢察官偵查時之供述自仍具證據能力。況原確定判決除依憑被
告甲○○於警詢時之自白外，並參酌證人趙家輝、王詔科、顏旺
盛、共犯許阿威之證述，及卷附之共犯陳泰鴻與被告甲○○間之
通話紀錄、共犯許阿威之漁船船員手冊暨許阿威所駕寶龍號漁船
進出港檢查表影本、搜索扣押證明筆錄、內政部警政署刑事警察
局檢驗通知書等證據資料，而為論斷，縱除去陳泰鴻前開證據，
仍應為同一事實之認定，即顯然於判決無影響，依刑事訴訟法第
三百八十條規定，既不得為正當之上訴第三審理由，自亦不得據
為非常上訴之合法理由。綜上所述，本件非常上訴，為無理由，
應予駁回。
據上論結，應依刑事訴訟法第四百四十六條，判決如主文。
中　　華　　民　　國　九十四　年　　五　　月　二十七　日
                      最高法院刑事第七庭
                          審判長法官  林　增　福
                                法官  邵　燕　玲
                                法官  陳　世　雄
                                法官  陳　朱　貴
                                法官  池　啟　明
      本件正本證明與原本無異
                                      書  記  官
中　　華　　民　　國　九十四　年　　六　　月　　二　　日
                                                   Ｒ
